臺灣高等法院刑事裁定　　　　　　 95年度聲再更(二)字第4號
再審聲請人
即受判決人　甲○○
選任辯護人　蕭世光律師
上列受判決人因違反藥事法案件，對於本院94年度重上更（四）
字第97號，中華民國92年3月27日第二審確定判決（原審案號：
臺灣板橋地方法院79年度訴字第122號，起訴案號：臺灣板橋地
方法院檢察署78年度偵字第10448號），聲請再審，經裁定後，
由最高法院第二次發回更審，本院裁定如下：
    主  文
再審之聲請駁回。
    理  由
一、本件再審聲請意旨略以：
  (1)公訴人據以起訴之事實，臺灣板橋地方法院79年度訴字第12
    2號判決、臺灣高等法院79年度上訴字4153號判決、82年度
    上更 (二)字第615號判決及90年度重上更 (四)字第97號確
    定判決，認定聲請人即受判決人甲○○涉嫌違反藥事法案件
    屬實，其主要論據均係依偵字第10448號第98頁及第99頁之
    檢驗成績單為基礎。惟該檢驗成績單以及用以比對之包清干
    軟膠囊 (KARIPON CAPSULES)、隆奉保膠囊 (BAN-CAPCAPSUL
    ES)以及愛力達膠囊 (FANEX-CAP CAPSULES)藥品許可雷腦列
    印影本，其中三份藥品許可證電腦列印影本，係偵查卷及歷
    審中未出現與系爭檢驗成績單比對，且電腦列印之資料在確
    定判決前即已存在，符合最高法院72年度第11次刑事庭會議
    決議之決議事項所揭示之判決：「判決以後成立之文書，其
    內容係根據另一證據而作成，而該另一證據係成立於事實審
    法院判決之前者，應認為有新證據之存在」。
  (2)又行政院衛生署藥物食品檢驗局民國78年10月19日 (78)藥
    檢壹字第013799號相關資料，確實足認聲請人應受無罪之判
    決：
  有關包清干部分：中文名稱之「包清干」計有兩種，一為衛
    生署核准衛署食字第754383號，英文名稱為「PROGENE」之
    健康食品「包清干」；另一為衛生署核准藥輸字第016848號
    ，英文名稱為「KARIPON CAPSULES」之藥品「包清干」。而
    法務部調查局台北縣調查站扣案之包清干為健康食品之「PR
    OGENE」，衛生署藥物食品檢驗局卻以藥品之「KARIPONCAPS
    ULES」成分比對，因而認定「本案送驗檢體處方與申請處方
    所記載不符」之結論。從而認定聲請人涉嫌違反藥事法，顯
    屬誤會。
  有關隆奉保部分：隆奉保藥品係行政院衛生署以藥輸字第01
    6836號核准輸入，英文名稱為「BAN-CAP CAPSULES」；而愛
    力達藥品係行政院衛生署以藥輸字第016399號核准進口輸入
    ，英文名稱為「FANEX-CAP CAPSULES」。而法務部調查局台
    北縣調查站扣案之隆奉保，實際上是「FANEX-CAP CAPSULES
    」，是作業員將隆奉保中文標籤誤貼，嗣行政院衛生署藥物
    檢驗局做成檢驗成績時，以藥輸字第016826號許可證字號，
    即BAN-CAP CAPSULES之電腦列印成分內容，比對扣案之隆奉
    保，因此得到備考3所記載「本案送驗檢體外文名稱”FANE
    ”與原申請書記載”BAN-CAP CAPSULES”不符」之結論。若
    行政院衛生署藥物食品檢驗局做成系爭檢驗成績書時，依檢
    體標示之英文名稱「FANEX-CAP CAPSULES」檢索成分內容，
    並做為檢驗之標準，應可得到不同之結論。從而，原確定判
    決以該成績書之結論，做為認定聲請人涉嫌藥事法，亦屬誤
    會。
  (3)聲請人據以主張聲請再審之證據，係以同案被告李瑞章，於
    93年1月27日向本院92年度重上更 (五)字第185號審理中聲
    請調查證據，而行政院衛生署食品藥物檢驗局於93年2月10
    日以藥檢壹字第0939301811號函復本院，而在系爭確定判決
    （即本院90年度重上更 (四)字第97號判決）於92年間確定
    前，從未有被告於審理過程中聲請調查而遭審理法院調查並
    斟酌，因可認定為刑事訴訟法第420條第1項第6款所稱之新
    證據。請裁定准予聲請人開始再審云云。
二、按刑事訴訟法第420條第1項第6款所謂發現確實之新證據，
    係指該證據於判決確定之前已經存在，為法院及當事人所不
    知，而於判決確定後始經發現者而言；且其固非以絕對不須
    經過調查程序為條件，但從證據之本身形式上觀察，必須可
    認為確實足以動搖原確定判決者，始足當之（最高法院88年
    台抗字第257號裁定參照）；換言之，該「新證據」除須可
    認為確實具有足以動搖原確定判決，而對受判決人為更有利
    判決之「確實性」外，尚須具備該證據係在事實審法院於判
    決前已存在，因未經發見，不及調查斟酌，或審判時未經注
    意，至其後始行發見之「新規性」特質，二者均屬不可或缺
    ，倘若未兼備上開學理上所謂「確實性」與「新規性」之二
    種為聲請再審新證據之特性，即不能據為聲請再審之原因。
    又「判決以後成立之文書，其內容係根據另一證據作成，而
    該另一證據係成立於事實審法院判決之前者，應認為有新證
    據之存在」云者，係指例如「出生證明」雖製作於事實審法
    院判決之後，但其係根據判決前早已存在之「醫院病歷表」
    所作成，以及金融機關之「存款證明」雖製作於事實審法院
    判決之後，但其係根據判決前已存在之「存款帳簿」所作成
    等等而言，至若人證，並非以「人」為證據，而係以該人（
    即證人）之證言為證據資料，故以證人為證據方法，以其陳
    述為證明之用者（即人證）除非其於另一訴訟中已為證言之
    陳述，否則，不能以其事後所製作之見聞事實之文書，謂其
    係根據該「人證」成立於事實審法院判決之前，而認該「文
    書」為新證據。（最高法院75年台上字第7151號判例參照）
    。
三、經查，本件聲請人提出行政院衛生署藥物食品檢驗局於93年
    2月10日以藥檢壹字第0939301811號函為新證據，主張該函
    檢附之內容是根據另一證據（即行政院衛生署藥物食品檢驗
    局78年10月17日 (78)藥檢壹字第013799號檢驗成績單）作
    成，而該2紙成績單係成立於事實審法院判決之前，惟該2紙
    成績單業經原判決理由欄記載（見原確定判決第5頁倒數第3
    、2行、第8頁倒數第1行），而經證據取捨後認定事實為檢
    驗不合格，有以偽藥冒充販賣之犯行明確。此證據顯然並非
    為法院、當事人所不知，不及調查斟酌，至其後始行發現之
    「新證據」。又，關於包清干軟膠囊（　KARIPON CAPSULES
    ）藥品許可證電腦列印影本、隆奉保軟膠囊（BAN-CAPCAPSU
    LES）藥品許可證腦列印影本及愛力達膠囊（FANEX-CAPCAPS
    ULES）藥品許可證電腦列印影本等資料，業經附於本院85年
    度重上更 (三)字第100號卷內（見更（三）卷二第269、270
    、279、281頁），由於聲請人係經本院本院94年度重上更（
    四）字第97號案件判決確定，可見此等證據並非原確定案件
    ，判決前未經發見，不及調查斟酌之證據，亦即尚難認係確
    實之新證據。是認聲請人之主張，無非係關於法院確定之判
    決，就案內所有證據本於調查所得心證，分別定其取捨，而
    為事實之判斷，本屬職權之行使；又證據之證明力，亦即證
    據之價值判斷，由事實審法院本其自由心證，依據證據法則
    ，而為合理之判斷，係屬法院依職權之合法行使，從而聲請
    人所述理由，無非係就證據之取捨再行爭執而已，該行政院
    衛生署藥物食品檢驗局藥檢壹字第0939301811號函顯非事實
    審法院於判決後始行發現而不及調查斟酌之「新證據」，與
    刑事訴訟法第420條第1項第6款規定之再審事由要件不符。
    綜上，聲請人所為再審，為無理由，應予駁回。
四、據上論斷，應依同法第434條第1項，裁定如主文。
中　　華　　民　　國　　96　　年　　5 　　月　　9 　　日
                  刑事第十庭審判長法  官  楊炳禎
                                  法  官  李春地
                                  法  官  黃俊明
以上正本證明與原本無異。
如不服本裁定，應於收受送達後五日內向本院提出抗告狀。
                                  書記官  廖婷璇
中　　華　　民　　國　　96　　年　　5 　　月　　10　　日
